臺灣高雄地方法院民事判決
                                     110年度訴字第1371號
原      告  張恩禎  
被      告  謝承濬  

訴訟代理人  邵允亮律師
複代理人    蔡文元律師
上列當事人間請求損害賠償事件，本院於民國111年5月5日言詞
辯論終結，判決如下：
    主  文
被告應給付原告新臺幣(下同）15萬元，及自民國110年11月4日
起至清償日止，按週年利率百分之5計算之利息。
原告其餘之訴駁回。
訴訟費用由被告負擔百分之19，餘由原告負擔。
本判決第1項得假執行，但被告如以15萬元為原告預供擔保，得
免為假執行。
原告其餘假執行之聲請駁回。
    事實及理由
一、原告主張：原告與訴外人甲ＯＯ於民國101年7月18日結婚，迄
    今婚姻關係仍存續中。被告於110年4月7日已知悉甲ＯＯ為原
    告之配偶，仍與之交往，並屢次至汽車旅館等私密地點約會
    。嗣原告於110年4月23日晚間在車上尋獲遺失之錄音筆，自
    錄音筆內容始知被告與甲ＯＯ於同日前往汽車旅館發生性行為
    。又被告於110年8月16日偕同甲ＯＯ至高雄市ＯＯ區ＯＯ路之ＯＯ汽
    車旅館（下稱ＯＯ旅館），準備登記入住之際，經原告攔阻始
    未進入。被告上開2次行為，已不法侵害原告基於配偶關係
    之身分法益且情節重大，致原告精神痛苦，請求被告各賠償
    慰撫金40萬元。爰依民法第184條第1項後段、第195條規定
    ，提起本件訴訟。並聲明：被告應給付原告80萬元，及自起
    訴狀繕本送達翌日起至清償日止，按年息5％計算之利息。
二、被告則以：
　㈠被告與甲ＯＯ於110年初於網路上認識，往來僅數月，期間僅有
    見面吃飯及以文字傾訴心情，被告於110年4月7日知悉甲ＯＯ
    為有配偶之人，惟與甲ＯＯ間並無性行為或親密行為。原告謊
    稱遺失之錄音筆，實係故意開啟錄音功能後，放置在車內，
    竊錄甲ＯＯ與被告之非公開談話內容，此舉無法律上正當理由
    ，已嚴重侵害甲ＯＯ與被告之個人隱私權，該當刑法第315條
    之1第2款之罪，其取證手段違法，該錄音檔及譯文並無證據
    能力。
　㈡縱認上開錄音檔及譯文有證據能力，由譯文內容觀之，被告
    與甲ＯＯ間交談內容主要停留於價值觀交流層面，並無逾越一
    般男女社交行為界線；被告於110年4月23日至高雄洽談生意
    ，因天氣炎熱需稍事梳洗換裝，加以甲ＯＯ因恐慌症發作而感
    心悸、呼吸急促及頭部暈眩，亦需服藥並待症狀退去，故趕
    緊尋找附近可休息之某汽車旅館，使用休息3小時方案，並
    未發生侵害原告配偶權之行為。另被告與甲ＯＯ於110年8月16
    日同至ＯＯ旅館門口詢問及一同在馬路行走，並無親密行為，
    無從認定有入住該旅館，自無侵害原告之配偶權。
　㈢就被告與甲ＯＯ間想法上交流等日常交往行為，縱令原告有所
    懷疑而影響原告與甲ＯＯ間夫妻生活之圓滿，但如無其他不法
    行為，仍難遽認被告有故意或過失不法侵害原告配偶權且情
    節重大，原告本件請求即無理由。再依臺灣臺北地方法院10
    9年度訴字第2122號判決、同院109年度原訴字第41號判決，
    於大法官釋字第791號解釋作成後，目前已有實務見解認為
    ，配偶權並非受憲法及法律所保障之權利，如婚姻確實有無
    法維持之情形，應透過裁判離婚或離婚損害等方式加以解決
    。倘仍認定被告構成侵權行為，亦應審酌被告學、經歷及收
    入狀況等，況被告與甲ＯＯ間並無性行為或親密行為等情，請
    酌減慰撫金之金額等語置辯。並聲明：原告之訴駁回。
 三、不爭執事項：
　 ㈠原告與甲ＯＯ於101年7月18日結婚，迄今婚姻關係仍存續  中
     。
 　㈡甲ＯＯ於110年4月23日有與被告共乘1車外出，過程中2人一起
     進入高雄市某汽車旅館，使用休息3小時方案。
　 ㈢被告與甲ＯＯ於110年8月16日一同走到ＯＯ旅館櫃臺處。
四、本院之判斷：
  ㈠原告主張被告於110年4月23日及同年8月16日為本件侵行為，
    有無理由？
　⒈按故意以背於善良風俗之方法，加損害於他人者亦同，民法
    第184條第1項後段定有明文。次按不法侵害他人之身體、健
    康、名譽、自由、信用、隱私、貞操，或不法侵害其他人格
    法益而情節重大者，被害人雖非財產上之損害，亦得請求賠
    償相當之金額；前2項規定，於不法侵害他人基於父、母、
    子、女或配偶關係之身分法益而情節重大者，準用之，同法
    第195條第1項前段、第3項亦有明文。被告雖抗辯大法官釋
    字第791號解釋肯認配偶權非受憲法或法律保障之權利云云
    ，惟按大法官釋字791號解釋認為刑法通姦罪之規定，得以
    實現之公益尚屬不大，卻使國家公權力嚴重干預個人之隱私
    ，因此導致之損害顯然大於其目的所欲維護之利益，有失均
    衡，而宣告違憲。本院認為大法官釋字第791號解釋，僅在
    表明不應以刑罰制裁手段處罰通姦之配偶而已，配偶一方與
    第三人有通姦及其他違背婚姻忠誠義務之行為，他方之身分
    法益受不法侵害者，仍得依民法第184條第1項後段及第195
    條第1項、第3項規定，請求非財產上之損害賠償。至被告所
    舉臺灣臺北地方法院另案判決之法律意見（本院卷第45至67
    頁），並無拘束本院之效力，其此部分抗辯自無足取。
　⒉原告主張被告於110年4月23日，與甲ＯＯ一起進入高雄市某汽
    車旅館發生性行為，侵害其配偶身分法益等語，係以錄音檔
    案及譯文為證（審訴卷第13、45至47頁），被告抗辯原告以
    錄音筆竊錄被告與甲ＯＯ之非公開談話內容，已違反刑法第31
    5條之1第2款之罪，無證據能力等語，惟按民事訴訟法對於
    證據能力並未設有規定，關於涉及侵害隱私權所取得之證據
    是否具有證據能力，應綜合考量誠信原則、憲法上基本權之
    保障、發現真實與促進訴訟之必要性等因素，衡量當事人取
    得證據之目的與手段、所欲保護之法益與所侵害法益之輕重
    ，如認符合比例原則，則所取得之證據具有證據能力。再按
    妨害他人婚姻權益之不法行為，常以隱秘方式為之，被害人
    不易舉證，應自誠信原則、正當程序原則、憲法權利之保障
    、侵害法益之輕重、發現真實與促進訴訟之必要性及比例原
    則等，加以衡量其違法取得之證據有無證據能力。如對隱私
    權之保護未逾越必要之程度及比例原則，應有證據能力（最
    高法院109年度台上字第2607號判決、107年度台上字第592
    號裁定意旨參照）。查原告於110年4月22日下午因甲ＯＯ告知
    不想出門，於開會結束後駕駛車輛前往接送小孩，有對話紀
    錄在卷可參（審訴卷第123至127頁），原告稱其不慎將錄音
    筆遺落在車上等語，並非無據。又該錄音筆雖由原告開啟錄
    音功能而錄到被告與甲ＯＯ在車上之對話，然以錄音之時間並
    非長時期對被告為廣泛之監控，亦非以強暴或脅迫方式為之
    ，原告所採取和平且一時之手段所獲得之證據，對於被告隱
    私權所造成之侵害不大，卻對維護夫妻幸福圓滿的權利及揭
    露配偶違反婚姻忠誠義務而言，至關重要，因此原告之錄音
    檔，並不違反比例原則，仍得採為證據。被告抗辯該錄音檔
    不能作為證據等語，不足採信。又查，依譯文之內容，被告
    與甲ＯＯ討論車震話題後，即進入汽車旅館休息3小時，離開
    後2人則討論到ＯＯ日月潭旅遊等情，有譯文在卷可佐，此為
    被告所不爭執（本院卷第29頁），足見被告與甲ＯＯ有進入汽
    車旅館共處休息，雖未能確認被告與甲ＯＯ在內是否發生性行
    為，惟以被告明知甲ＯＯ為有配偶之人，仍偕甲ＯＯ前往汽車旅
    館並在內休息，其與甲ＯＯ已有共同違背婚姻忠誠義務，侵害
    原告之配偶身分法益。被告雖抗辯稱係因天氣炎熱，進入汽
    車旅館梳洗，且遇甲ＯＯ身體因恐慌症發作感到不適，在旅館
    內休息等語，惟被告所述情況均未顯見於譯文中，且倘甲ＯＯ
    之身體已有不適，理應送往醫院救治，豈會選擇與原告在汽
    車旅館共處？被告此部分抗辯，不足採信。
　⒊又原告主張被告於110年8月16日，與甲ＯＯ至ＯＯ旅館，準備登
    記入住之際，經原告阻止而未進入旅館，侵害其配偶之身分
    法益等語，並以照片為證（本院卷第13至14頁），被告否認
    之。查原告所提照片中，被告與甲ＯＯ於行走時並無牽手或其
    他親暱舉動，尚難以被告與甲ＯＯ在旅館櫃台停留乙節，認定
    原告之配偶身分法益已受有損害，原告主張被告此部分屬侵
    權行為等語，不足採信。　　
  ⒋小結，被告明知甲ＯＯ為原告之配偶，與甲ＯＯ於110年4月23日
    共赴汽車旅館，在房間內停留3小時之行為，顯已逾越社會
    一般通念所能容忍之同事、朋友關係，核屬故意以違背善良
    風俗之方法，破壞原告婚姻生活之圓滿、安全及幸福，已對
    原告基於配偶之身分法益造成侵害，屬情節重大，足使原告
    感受不堪之精神上痛苦，原告依民法第184條第1項後段、第
    195條第1項前段、第3項等規定，請求被告負侵權行為損害
    賠償責任賠償精神慰撫金，自屬有據。至於原告主張被告於
    110年8月16日與甲ＯＯ前往汽車旅館櫃台之行為，尚難認已侵
    害原告配偶關係之身分法益，其主張為侵權行為，非有理由
    。
　㈡原告請求被告給付精神慰撫金共80萬元，是否可採？　
  ⒈按不法侵害他人之人格權，被害人受有非財產上損害，請求
    加害人賠償相當金額之慰撫金時，法院對於慰撫金之量定，
    應斟酌實際加害情形、所造成之影響、被害人所受精神上痛
    苦之程度、雙方之身分、地位、經濟狀況及其他各種情形，
    以核定相當之數額（最高法院47年台上字第1221號、51年台
    上字第223號、76年台上字第1908號判決先例要旨參照）。
    上開有關人格法益受侵害酌定慰撫金之標準，自得為衡量因
    身分法益受侵害所生損害賠償金額之參考。
　⒉被告於110年4月23日與甲ＯＯ前往汽車旅館休息三小時之行為
    ，已侵害原告之配偶關係之身分法益，已如前述，經審酌原
    告為大學畢業，擔任專案協理；被告為高職畢業，從事直銷
    、網拍業務，及兩造有如卷附之稅務電子閘門財產所得調件
    明細表所示之所得及財產，暨參以被告於原告與甲ＯＯ婚姻關
    係存續中發生本件侵權行為之時間、次數、樣態，對原告造
    成精神上痛苦之程度非輕等一切情狀，認原告請求之非財產
    上損害，應以15萬元為適當，逾此範圍之請求，為無理由，
    應予駁回。
五、綜上所述，原告依民法第184條第1項後段、第195條第1項、
    第3項規定，請求被告給付15萬元，及自起訴狀繕本送達翌
    日即110年11月4日(審訴卷第35頁)起至清償日止，按週年利
    率百分之5計算利息部分，為有理由，應予准許，逾此範圍
    之請求，為無理由，應予駁回。
六、原告勝訴部分，係所命給付金額未逾50萬元之判決，自應依
    民事訴訟法第389條第1項第5款之規定，依職權宣告假執行
    ，而此部分雖經原告陳明願供擔保請准宣告假執行，惟其聲
    請不過促請法院職權發動，故就原告勝訴部分即無再由原告
    聲請供擔保宣告假執行之必要；另被告陳明願供擔保請准宣
    告免為假執行，核無不合，爰依同法第392條第2項規定，酌
    定相當之擔保金額，予以准許。至原告敗訴部分，其假執行
    之聲請因訴之駁回而失所附麗，應併予駁回。
七、本件事實已臻明確，兩造其餘攻擊防禦及所提證據，均與本
    件之判斷結果不生影響，自勿庸一一審酌論列，併此敘明。
八、據上論結，本件原告之訴為一部有理由，一部無理由。爰依
    民事訴訟法第79條、第389條第1項第5款、第392條第2項，
    判決如主文。　　
中　　華　　民　　國　　111 　年　　5 　　月　　31　　日
                  民事第五庭法　官　李莉玲
以上正本係照原本作成。
如對本判決上訴，須於判決送達後20日內向本院提出上訴狀。如
委任律師提起上訴者，應一併繳納上訴審裁判費。
中　　華　　民　　國　　111 　年　　5 　　月　　31　　日
                            書記官　王珮樺